【裁判字號】    95,交訴,121
【裁判日期】    950918
【裁判案由】    公共危險
【裁判全文】
臺灣臺中地方法院刑事判決             95年度交訴字第121號
公  訴  人  臺灣臺中地方法院檢察署檢察官
被      告  甲○○
上列被告因公共危險案件，經檢察官提起公訴（94年度偵字第
13660號），經本院合議庭裁定適用簡式審判程序，本院判決如
下：
    主    文
甲○○駕駛動力交通工具肇事，致人受傷而逃逸，處有期徒刑陸
月，如易科罰金，以銀元佰元（折合新台幣玖佰元）折算壹日
。
    犯罪事實
一、甲○○於民國94年4月10日晚間10時20分許，駕駛車號0996
    -ME號自用小客車搭載數名友人，在台中市○區○○路與復
    興路口，從精武路慢車道起步行駛時，不慎撞擊欲右轉復興
    路、由乙○○所騎乘之車號JGI-293號重型機車，造成乙○
    ○人車倒地後，受有胸壁挫傷（甲○○所涉過失傷害罪嫌，
    因乙○○撤回告訴，經檢察官為不起訴處分）。詎甲○○在
    駕駛車輛肇事致人受傷後，未待警方前來處理或採取必要救
    護措施，即逃離現場。警方根據路人所記下之0996-ME車號
    ，循線於94年4月14日通知甲○○到案。
二、案經臺中市警察局第二分局報請台灣台中地方法院檢察署檢
    察官偵查起訴。
    理    由
壹、程序方面：
一、按除被告所犯為死刑、無期徒刑、最輕本刑為3年以上有期
    徒刑之罪或高等法院管轄第一審案件者外，於法院行準備程
    序進行中，被告先就被訴事實為有罪之陳述時，審判長得告
    知被告簡式審判程序之旨，並聽取當事人、代理人、辯護人
    及輔佐人之意見後，裁定進行簡式審判程序；且受命法官行
    準備程序，與法院或審判長有同一之權限；又簡式審判程序
    之證據調查，不受刑事訴訟法第159條第1項、第161條之2、
    第161條之3、第163條之1及第164條至第170條規定之限制，
    刑事訴訟法第273條之1第1項、第279條第2項前段、第273條
    之2分別定有明文。
二、查本件被告所犯為死刑、無期徒刑、最輕本刑為3年以上有
    期徒刑以外之罪，且非高等法院管轄第一審之案件，經本院
    合議庭裁定由受命法官行準備程序時，被告就被訴事實為有
    罪之陳述後，復經本院合議庭裁定由受命法官獨任行簡式審
    判程序，是其證據之調查，自不受刑事訴訟法第159條第1項
    、第161條之2、第161條之3、第163條之1及第164條至第170
    條規定之限制，合先敘明。
貳、實體方面：
一、訊據被告甲○○對於上揭犯罪事實坦承不諱，核與被害人乙
    ○○陳述情形相符，並有台中醫院住院診斷證明書、道路交
    通事故現場圖、道路交通事故調查報告表、道路交通事故談
    話紀錄表、台中市○○○○○道路交通事故肇事逃逸追查表
    、道路交通事故補充資料表、照片16張（含車號0966-ME號
    汽車及車號JGI-293號機車外觀、現場道路狀況）、被告持
    用之0000-000000行動電話門號於94年4月10日雙向通聯紀錄
    等證據，可以佐證。
二、按道路交通事故之發生，常非於己之鄰親家里，時有告救不
    能情事，乃科以肇事者須即採取救護或其他必要措施，並應
    向警察機關報告之法定義務，以防因就醫延誤致生無謂傷亡
    ，並俾得通知傷亡者家屬到場，以明責任，是凡肇事人於行
    車肇事致人受傷或死亡，未即採取救護或其他必要措施，並
    向警察機關報告，即駕車逃逸者，均應依該規定處罰，至其
    嗣後是否受刑事訴追及已否與被害人達成民事和解，賠償損
    失，對其應受處罰乙節，並不生影響。職是之故，汽車駕駛
    人駕駛汽車肇事，不論其責任之歸屬為何，即有義務留在肇
    事現場，採取救護或其他必要措施，並向警察機關報告，以
    維護他人之生命與其他用路人之交通安全。其立法目的，既
    係促使駕駛人於肇事致死傷後，能對被害人即時救護，報告
    警察機關，以減少死傷，是該罪之成立祇以行為人有駕駛動
    力交通工具肇事，致人死傷而逃逸之事實為已足，至行為人
    之肇事有否過失，則非所問（最高法院92年度臺上字第4468
    號刑事判決參照）。本件被告駕駛車輛撞擊乙○○所搭乘之
    機車致其受傷，其對被害人當場受有傷害已有認識，其竟未
    採取救護或其他必要措施，並向警察機關報告，即竟行駕車
    離去嗣經警循線查獲，其肇事逃逸亦已甚灼然。從而本案事
    證明確，被告犯行堪予認定。
三、核被告吳嘉淳所為，係犯刑法第185條之4之肇事逃逸罪。爰
    審酌被告肇事致人受傷而逃逸，惡性非輕，惟事後坦承犯行
    ，深具悔意等一切情狀，量處如主文所示之刑，並諭知易科
    罰金之折算標準。
四、又被告行為後，刑法第41條第1項業於94年2月2日以華總一
    義字第09400014901號令修正公布，並自95年7月1日起施行
    ；罰金罰鍰提高標準條例第2條亦於95年5月17日以華總一義
    字第09400014901號令刪除，並自同年7月1日起施行。修正
    後刑法第41條第1項規定「犯最重本刑為5年以下有期徒刑以
    下之刑之罪，而受6個月以下有期徒刑或拘役之宣告者，得
    以新臺幣1千元、2千元或3千元折算1日，易科罰金。但確因
    不執行所宣告之刑，難收矯正之效，或難以維持法秩序者，
    不在此限。」，與修正前刑法第41條第1項規定「犯最重本
    刑為5年以下有期徒刑以下之刑之罪，而受6個月以下有期徒
    刑或拘役之宣告，因身體、教育、職業、家庭之關係或其他
    正當事由，執行顯有困難者，得以（銀元）1元以上3元以下
    折算1日，易科罰金。但確因不執行所宣告之刑，難收矯正
    之效，或難以維持法秩序者，不在此限。」及適用修正前罰
    金罰鍰提高標準條例第2條規定「依刑法第41條易科罰金或
    第42條第2項易服勞役者，均就其原定數額提高為1百倍折算
    1日；法律所定罰金數額未依本條例提高倍數，或其處罰法
    條無罰金刑之規定者，亦同。」不同。比較新舊法結果，以
    舊法較有利於行為人，故依刑法第2條第1項前段規定，本件
    易科罰金部分，自應適用行為時之法律即修正前刑法第41
    條第1項及罰金罰鍰提高標準條例第2條之規定，諭知如易科
    罰金，以銀元3百元即新台幣9百元折算壹日，附此敘明。
據上論斷，應依刑事訴訟法第273條之1第1項、第299條第1項前
段，刑法第2條第1項前段、第185條之4、修正前第41條第1項前
段，罰金罰鍰提高標準條例第1條前段、修正前罰金罰鍰提高標
準條例第2條，判決如主文。
本案經檢察官郭明嵐到庭執行職務。
中    華    民    國    95    年    9     月    18    日
                    交通法庭    法  官  郭德進
上正本證明與原本無異。
如不服本判決，應於送達後十日內向本院提出上訴狀（須附繕本
），上訴於台灣高等法院台中分院。
中    華    民    國    95    年    9     月    20    日
                                書記官  陳惠玲
附錄論罪科刑法條
中華民國刑法第185條之4
（肇事遺棄罪）
駕駛動力交通工具肇事，致人死傷而逃逸者，處6月以上5年以下
有期徒刑。
                                                       A


司法院資訊處製作；財團法人民間司法改革基金會備份。
